---
title: "Analisis de componentes principales (PCA)"
output: pdf_document
---

```{r setup, include=FALSE}
knitr::opts_chunk$set(echo = TRUE)
```


```{r , echo=F , results=F, message=FALSE}
if (!require(FactoMineR)) install.packages('FactoMineR')
library("FactoMineR")
if (!require(factoextra)) install.packages('factoextra')
library("factoextra")
if (!require(ggplot2)) install.packages('ggplot2')
library("ggplot2")
if (!require(RColorBrewer)) install.packages('RColorBrewer')
library("RColorBrewer")
if (!require(readxl)) install.packages('readxl')
library("readxl")
set.seed(42) 
```


```{r datos}
#Importar datos
datos <- read_excel("datos/datos.xlsx",
                    sheet = "datos2")
datos[[1]] <- as.factor(datos[[1]])
datos[[2]] <- as.factor(datos[[2]])
datos[[3]] <- as.factor(datos[[3]])

data_pca <- datos

paletaE<-c("#f1eef6",
           "#d7b5d8",
           "#df65b0",
           "#ce1256")
```

# Dimensiones PCA

```{r}
res.pca <- PCA(data_pca[,-c(1,2,3)],  graph = FALSE)
get_eig(res.pca)
```

# Porcentaje de varianza explicado por cada dimensi?n

```{r}
fviz_screeplot(res.pca, addlabels = TRUE, ylim = c(0, 70))
```

# Contribuci?n de las variables por cuadrantes

```{r}
fviz_pca_var(res.pca, col.var="contrib",
             gradient.cols = c("#00AFBB", "#E7B800", "#FC4E07"),
             repel = FALSE )
```

# Contribuciones de variables a Dim-1

```{r}
fviz_contrib(res.pca, choice = "var", axes = 1, top = 11)
```

# Contribuciones de variables a Dim-2

```{r}
fviz_contrib(res.pca, choice = "var", axes = 2, top = 11)
```

# Contribuciones de variables a Dim-3

```{r}
fviz_contrib(res.pca, choice = "var", axes = 3, top = 11)
```

\newpage

# Colorear individuos por Especies

```{r}
fviz_pca_ind(res.pca,  label="none", habillage=as.factor(data_pca$Especie), pointsize = 0.5, palette = "Set3")
```

\newpage

#Biplot de variables y Especies

## Biplot de PC1 y PC2

```{r}
fviz_pca_biplot(res.pca, axes = c(1,2), 
                habillage = as.factor(data_pca$Especie), addEllipses = TRUE, 
                palette = "Set3",
                col.var = "red", alpha.var ="cos2",geom = "polygon",
                label = "var") +
  scale_color_brewer(palette="Set3")+
  theme_minimal()
```

\newpage

## Biplot de PC2 y PC3

```{r}
fviz_pca_biplot(res.pca, axes = c(2,3), 
                habillage = as.factor(data_pca$Especie), addEllipses = TRUE, 
                palette = "Set3",
                col.var = "red", alpha.var ="cos2",geom = "polygon",
                label = "var") +
  scale_color_brewer(palette="Set3")+
  theme_minimal()
```

\newpage

## Biplot de PC1 y PC3

```{r}
fviz_pca_biplot(res.pca, axes = c(1,3), 
                habillage = as.factor(data_pca$Especie), addEllipses = TRUE, 
                palette = "Set3",
                col.var = "red", alpha.var ="cos2",geom = "polygon",
                label = "var") +
  scale_color_brewer(palette="Set3")+
  theme_minimal()
```