---
title: "Analisis exploratorio por caracter estudiado"
output: pdf_document
---

```{r setup, include=FALSE}
knitr::opts_chunk$set(echo = TRUE)
```

```{r , echo=F , results=F, message=FALSE}
if(!require(nlme)){install.packages("nlme")}
if(!require(multcomp)){install.packages("multcomp")}
if(!require(multcompView)){install.packages("multcompView")}
if(!require(lsmeans)){install.packages("lsmeans")}
if(!require(lme4)){install.packages("lme4")}
if(!require(lmerTest)){install.packages("lmerTest")}
if(!require(TukeyC)){install.packages("TukeyC")}
if (!require(readxl)) install.packages('readxl')
if (!require(dplyr)) install.packages('dplyr')
if (!require(car)) install.packages('car')

set.seed(42)

```

```{r datos1}
#Seleccionar datos para el an?lisis

datos <- read_excel("../datos/datos.xlsx",
                    sheet = "datos2")
df <- datos[,c(1,2,3, i)]

VI1 <- names(df[1])
VI2 <- names(df[2])
VI3 <- names(df[3])
VD <- names(df[4])
names(df) <- c("VI1", "VI2", "VI3", "VD")

df[[1]] <- as.factor(df[[1]])
df[[2]] <- as.factor(df[[2]])
df[[3]] <- as.factor(df[[3]])
```

# ANOVA anidado con el modelo linear lme4 para la variable `r VD` comparando especies y teniendo en cuenta la variacion entre plantas

```{r}
# model2 = lmer(VD ~ VI1+(1|VI2|VI1)+(1|VI3|VI2), 
model2 = lmer(VD ~ VI1 + (1|VI2:VI1),
          data=df, 
            REML=TRUE)

anova(model2)
ranova(model2)
difflsmeans(model2, 
            test.effs="VI1")
```

## Post-hoc con modelo lme4 para la variable `r VD` comparando entre especies

```{r}
posthoc2 = glht(model2,

               linfct = mcp(VI1="Tukey"))

mcs2 = summary(posthoc2,

              test=adjusted("single-step"))

mcs2

cld(mcs2,
    level=0.05,
    decreasing=TRUE)
```

\newpage


# ANOVA anidado con el modelo linear lme4 para la variable `r VD` comparando plantas y teniendo en cuenta la variacion entre frutos para una especie 

```{r}
dfPs <- df[which(df$VI1=="P. somniferum"),]
model3 = lmer(VD ~ VI2 + (1|VI3:VI2),
          data=dfPs, 
            REML=TRUE)

anova(model3)
ranova(model3)
difflsmeans(model3, 
            test.effs="VI2")
```

## Post-hoc con modelo lme4 para la variable `r VD` comparando entre especies

```{r}
posthoc3 = glht(model3,

               linfct = mcp(VI2="Tukey"))

mcs3 = summary(posthoc3,

              test=adjusted("single-step"))

mcs3

cld(mcs3,
    level=0.05,
    decreasing=TRUE)
```

\newpage

# ANOVA anidado con el modelo linear lme4 para la variable `r VD` comparando plantas y teniendo en cuenta la variacion entre frutos para una especie

```{r}
dfPr <- df[which(df$VI1=="P. rhoeas"),]
model4 = lmer(VD ~ VI2 + (1|VI3:VI2),
          data=dfPr, 
            REML=TRUE)

anova(model4)
ranova(model4)
difflsmeans(model4, 
            test.effs="VI2")
```

## Post-hoc con modelo lme4 para la variable `r VD` comparando entre especies

```{r}
posthoc4 = glht(model4,

               linfct = mcp(VI2="Tukey"))

mcs4 = summary(posthoc4,

              test=adjusted("single-step"))

mcs4

cld(mcs4,
    level=0.05,
    decreasing=TRUE)
```

\newpage

# ANOVA anidado con el modelo linear lme4 para la variable `r VD` comparando plantas y teniendo en cuenta la variacion entre frutos para una especie

```{r}
dfPh <- df[which(df$VI1=="P. hybridum"),]
model5 = lmer(VD ~ VI2 + (1|VI3:VI2),
          data=dfPh, 
            REML=TRUE)

anova(model5)
ranova(model5)
difflsmeans(model5, 
            test.effs="VI2")
```

## Post-hoc con modelo lme4 para la variable `r VD` comparando entre especies

```{r}
posthoc5 = glht(model5,

               linfct = mcp(VI2="Tukey"))

mcs5 = summary(posthoc5,

              test=adjusted("single-step"))

mcs5

cld(mcs5,
    level=0.05,
    decreasing=TRUE)
```

\newpage

# ANOVA anidado con el modelo linear lme4 para la variable `r VD` comparando plantas y teniendo en cuenta la variacion entre frutos para una especie

```{r}
dfPd <- df[which(df$VI1=="P. dubium"),]
model6 = lmer(VD ~ VI2 + (1|VI3:VI2),
          data=dfPd, 
            REML=TRUE)

anova(model6)
ranova(model6)
difflsmeans(model6, 
            test.effs="VI2")
```

## Post-hoc con modelo lme4 para la variable `r VD` comparando entre especies

```{r}
posthoc6 = glht(model6,

               linfct = mcp(VI2="Tukey"))

mcs6 = summary(posthoc6,

              test=adjusted("single-step"))

mcs6

cld(mcs6,
    level=0.05,
    decreasing=TRUE)
```

\newpage

#Media y desviaci?n t?pica para la variable `r VD`

```{r}
tabla.E <- group_by(df, VI1) %>%
  summarise(
    count = n(),
    mean = mean(VD, na.rm = TRUE),
    sd = sd(VD, na.rm = TRUE),
    cv = sd/mean*100
  )
tabla.E
write.csv2(tabla.E, 
           file = paste("../tablas/",VD,"_Estadisticos_por_especie.csv",
                        sep=""), 
                        row.names=FALSE)
```

\newpage

# Media y desviacion tipica para la variable `r VD` por especie y planta

```{r}
tabla.P <- group_by_(df, .dots=c("VI1","VI2")) %>%
    summarise(
    count = n(),
    mean = mean(VD, na.rm = TRUE),
    sd = sd(VD, na.rm = TRUE),
    cv = sd/mean*100
  )
tabla.P
write.csv2(tabla.P, 
           file = paste("../tablas/",VD,"_Estadisticos_por_planta.csv",
                        sep=""), 
                        row.names=FALSE)
```

\newpage

#Media y desviaci?n t?pica para la variable `r VD` por especie, planta y capsula

```{r}
tabla.F <- group_by_(df, .dots=c("VI1","VI2","VI3")) %>%
    summarise(
    count = n(),
    mean = mean(VD, na.rm = TRUE),
    sd = sd(VD, na.rm = TRUE),
    cv = sd/mean*100
  )
tabla.F
write.csv2(tabla.F, 
           file = paste("../tablas/",VD,"_Estadisticos_por_capsula.csv",
                        sep=""), 
                        row.names=FALSE)
```